【裁判字號】    99,上訴,3102
【裁判日期】    991025
【裁判案由】    搶奪等
【裁判全文】
臺灣高等法院刑事判決                99年度上訴字第3102號
上  訴  人
即  被  告  甲○○
上列上訴人即被告因搶奪等案件，不服臺灣桃園地方法院99年度
訴字第406號，中華民國99年6月4日第一審判決（起訴案號：臺
灣桃園地方法院檢察署99年度偵字第9887號），提起上訴，本院
判決如下：
    主  文
上訴駁回。
    理  由
一、按不服地方法院之第一審判決而上訴者，應向管轄第二審之
    高等法院為之。上訴書狀應敘述具體理由。上訴書狀未敘述
    上訴理由者，應於上訴期間屆滿後20日內補提理由書於原審
    法院，逾期未補提者，原審法院應定期間先命補正。第二審
    法院認為上訴書狀未敘述理由或上訴有第362 條前段之情形
    者，應以判決駁回之。但其情形可以補正而未經原審法院命
    其補正者，審判長應定期間先命補正。刑事訴訟法第361 條
    、第367 條，分別定有明文。所謂不服第一審判決之具體理
    由，必係依據卷內既有訴訟資料或提出新事證，指摘或表明
    第一審判決有何採證認事、用法或量刑等足以影響判決本旨
    之不當或違法，而構成應予撤銷之具體事由，始克當之（例
    如：依憑證據法則具體指出所採證據何以不具證據能力，或
    依憑卷證資料，明確指出所為證據證明力之判斷如何違背經
    驗、論理法則）；倘僅泛言原判決認定事實錯誤、違背法令
    、量刑失之過重或輕縱，而未依上揭意旨指出具體事由，或
    形式上雖已指出具體事由，然該事由縱使屬實，亦不足以認
    為原判決有何不當或違法者（例如：對不具有調查必要性之
    證據，法院未依聲請調查亦未說明理由，或援用證據不當，
    但除去該證據仍應為同一事實之認定），皆難謂係具體理由
    ，俾與第二審上訴制度旨在請求第二審法院撤銷、變更第一
    審不當或違法之判決，以實現個案救濟之立法目的相契合，
    並節制濫行上訴（最高法院97年度臺上字第892 號判決參照
    ）。是以上訴人之上訴書狀或補提之上訴理由書，雖有敘述
    上訴理由，惟並未具體敘述第一審判決有上述違法、不當情
    形，即與未敘述具體理由無異，其所為上訴，即不符合上訴
    之法定要件。
二、本院查：被告甲○○於96年間因違反毒品危害防制條例案件
    ，經臺灣板橋地方法院96年10月22日以96年度訴字第2887號
    判決判處有期徒刑7月確定，於97年7月23日縮刑期滿執行完
    畢。詎甲○○仍不知悔改，與丁○○（另行裁定駁回上訴）
    於99年4月5日相約在桃園縣三峽鎮○○路與大利路路口之郵
    局旁邊見面，二人基於意圖為自己不法所有之搶奪犯意聯絡
    ，由丁○○騎乘於當日上午7時許獨自一人竊得之丙○○所
    有之重型機車搭載甲○○，2人並均頭載全罩式銀色安全帽
    以為掩飾，在桃園縣大溪鎮○○路附近，隨機尋找可供行搶
    之對象，迨於同日上午9時22分許，行經慈湖路19號前，發
    現尤思函手提著皮包，獨自行走至該路口停等紅燈，認有機
    可乘，甲○○遂趁機徒手搶奪尤思函之皮包（內有7瓶化妝
    品及新臺幣（下同）56元，總價值約10,000元），旋即逃離
    現場，並將現金56元取出後朋分花用。丁○○及甲○○因搶
    得贓款太少，又起意再行搶1人，且因丁○○認甲○○搶奪
    之手法不佳，遂改由甲○○騎乘前開竊得丙○○所有之重型
    機車搭載丁○○，以相同手法，在桃園縣桃園市○○街與龍
    泉二街口，隨機尋找可供行搶之對象，迨於同日上午10 時
    10分許，發現乙○○將皮包側背在左肩，獨自1人行走至上
    開路口，認有機可乘，丁○○即趁機徒手搶奪乙○○之皮包
    （內有乙○○所有遠東銀行信用卡1張、提款卡2張、郵局存
    摺3本、身分證、健保卡、駕照、行照各1張、LG牌KF300 型
    號之行動電話1支及現金1,200元），得手後二人共乘上開重
    型機車逃離現場，取出乙○○皮包內之現金及行動電話後，
    約定由丁○○先分得上開贓款及變賣上開行動電話之價金，
    待丁○○手頭較為寬裕後再朋分予甲○○之事實，迭據被告
    丁○○、甲○○於警詢、偵查至原審審理時均坦認不諱，並
    經被害人丙○○、尤思函於警詢時、乙○○於警詢、偵查時
    指訴稽詳，並核與證人嚴慧君於警詢、孫志明於警詢、偵查
    時之證述情節相符，復有桃園縣政府警察局桃園分局搜索、
    扣押筆錄、扣押物品目錄表、車籍查詢基本資料畫面、桃園
    縣政府警察局車輛尋獲電腦輸入單、贓物認領保管單、桃園
    縣政府警察局大溪分局南雅派出所受理各類案件紀錄表、桃
    園分局龍安派出所受理刑事案件報案三聯單、行動電話買賣
    讓渡書各1份及監視器翻拍畫面5張、刑案照片6張附卷（見
    偵卷第41頁至第51頁、第54頁、第56頁至第57頁、第61頁至
    第64頁）可稽。堪認被告2人前揭不利於己之自白與事實相
    符，本事證明確，被告犯行已堪認定，應依法論科。核被告
    甲○○所為，係犯刑法第325條第1項之搶奪罪。所犯2次搶
    奪罪，犯意各別，行為不同，均應分論併罰。另查被告甲○○有如上列之犯罪科刑紀錄及執行情形，有本院被告前案紀
    錄表可按，其受徒刑之執行完畢後，5年以內故意再犯本件
    有期徒刑以上之罪，為累犯，應依刑法第47條第1項規定加
    重其刑。原審以被告甲○○犯行明確，適用刑法第28條、第
    325條第1項、第47條第1項、第51條第5款、第38條第1項第2
    款，並審酌被告甲○○身強體健，取財不思正途，搶奪他人
    財物，對於人身安全、社會治安所生危害甚鉅，及被告甲○○涉案程度，併兼衡渠等素行狀況及犯罪之動機、目的、手
    段、所生危害、所得利益，於犯後尚能坦承犯行、態度尚佳
    等一切情狀，量處被告甲○○共同意圖為自己不法之所有，
    而搶奪他人之動產，二次，均累犯，各處有期徒刑壹年，應
    執行有期徒刑壹年拾月。經核無誤。從形式上觀察，原判決
    並無認定事實錯誤、量刑瑕疵或違背法令之情形。
三、被告提起上訴，主張其雖為累犯，但無暴力犯罪前科，義氣
    相助始幫助朋友行搶，原審量刑過重，被告身上無犯罪所得
    ，應係為從犯，請求給予減刑之機會云云。惟查刑事審判旨
    在實現刑罰權之分配的正義，故法院對有罪被告之科刑，應
    符合罪刑相當之原則，使輕重得宜，罰當其罪，以契合社會
    之法律感情，此所以刑法第57條明定科刑時應審酌一切情狀
    ，尤應注意該條所列10款事項以為科刑輕重之標準，俾使法
    院就個案之量刑，能斟酌至當。而「量刑輕重係屬事實審法
    院得依職權自由裁量之事項，苟已斟酌刑法第57條各款所列
    情狀而未逾越法定刑度，不得遽指為違法」（最高法院72年
    度臺上字第6696號判例參照）。經查被告甲○○與共同被告
    黃振偉二人事先謀議共乘機車，由後座之人下手行搶，被告
    甲○○已參與犯罪構成要件之分擔實施，為共同正犯，至於
    是否朋分享有犯罪所得，與被告甲○○成立正犯或幫助犯無
    涉，其所犯刑法第325條第1項之搶奪罪，法定刑度為「6月
    以上5年以下有期徒刑」，被告王雲為累犯，原審僅各量處
    其二次之搶奪行為各為有期徒刑壹年，尚無過重。綜上，被
    告上訴意旨泛稱其無犯罪所得屬幫助犯，犯後坦承犯行，原
    審量刑過重云云，已據原審在判決理由中逐一論述，並未具
    體指摘原審判決關於認定事實、適用法律及量刑等事項，究
    竟有何違法或不當之具體情形，又查原審量刑並無失重之情
    形。依上開說明，本件被告上訴顯無具體理由而不合法定程
    式應予駁回，並不經言詞辯論為之。
四、據上論斷，依刑事訴訟法第367條前段、第372條，判決如主
    文。
中    華    民    國    99    年    10    月    25    日
                  刑事第十庭  審判長法  官  宋  祺
                                    法  官  陳明珠
                                    法  官  林孟宜
以上正本證明與原本無異。
如不服本判決，應於收受送達後十日內向本院提出上訴書狀，其
未敘述上訴之理由者並得於提起上訴後十日內向本院補提理由書
（均須按他造當事人之人數附繕本）「切勿逕送上級法院」。
                                    書記官  王靜怡
中    華    民    國    99    年    10    月    27    日
附錄：本案論罪科刑法條全文
中華民國刑法第325條
（普通搶奪罪）
意圖為自己或第三人不法之所有，而搶奪他人之動產者，處6 月
以上5 年以下有期徒刑。
因而致人於死者，處無期徒刑或7 年以上有期徒刑，致重傷者，
處3 年以上10年以下有期徒刑。
第 1 項之未遂犯罰之。

司法院資訊處製作；財團法人民間司法改革基金會備份。
